臺灣南投地方法院民事判決
110年度訴字第148號
原      告  合作金庫資產管理股份有限公司

法定代理人  蔡見興  
訴訟代理人  劉獻文  


被      告  李秉樺即李昆樺

            張秀珍  

上  一  人
訴訟代理人  劉喜律師
            賴錦源律師
複  代理人  黃邦哲律師
上列當事人間分配表異議之訴事件，本院於民國111年1月4日言
詞辯論終結，判決如下：
    主      文
原告之訴駁回。
訴訟費用由原告負擔。
    事實及理由
壹、程序事項
一、按債權人或債務人對於分配表所載各債權人之債權或分配金
    額有不同意者，應於分配期日1日前，向執行法院提出書狀
    ，聲明異議；異議未終結者，為異議之債權人或債務人，得
    向執行法院對為反對陳述之債權人或債務人提起分配表異議
    之訴，聲明異議人未於分配期日起十日內向執行法院為前二
    項起訴之證明者，視為撤回其異議之聲明，強制執行法第39
    條第1項及第41條第1項前段、第3項，分別定有明文。經查
    ：本院108年度司執字第11660號清償債務強制執行事件（下
    稱系爭強制執行事件，就系爭強制執行事件所為之強制執行
    程序，下稱系爭強制執行程序）於民國110年3月16日製作之
    分配表（下稱系爭分配表），原定於110年4月20日實行分配
    ，因原告對被告張秀珍分配之金額不同意，乃於前開分配期
    日前之110年3月26日具狀聲明異議，執行法院於110年4 月1
    6日收受被告張秀珍表示反對陳述之意見，原告並於分配期
    日起10日內，於110年4 月22日提起本件分配表異議之訴，
    並具狀向執行法院陳報已提起本件分配表異議之訴證明等情
    ，業經本院調取系爭強制執行事件卷宗查明屬實，是原告提
    起本件分配表異議之訴，程序上屬合法，先予敘明。
二、被告李秉樺即李昆樺（以下逕稱李秉樺）經通知未於最後言
    詞辯論期日到場，核無民事訴訟法第386 條所列各款情形，
    爰依原告之聲請，由其一造辯論而為判決。 
貳、實體事項
一、原告主張略以：
  ㈠原告為訴外人洪素梅之債權人，因洪素梅已於92年8月31日死
    亡，經本院以93年度家聲字第7號選任被告李秉樺為洪素梅
    之遺產管理人，原告爰於108年5月30日以被告李秉樺為相對
    人，向本院聲請就洪素梅所遺坐落南投縣南投市南投段489
    、489-1、489-2、489-3、489-4、489-5地號土地（權利範
    圍均為124000分之7274，下合稱系爭土地）為強制執行，經
    本院以系爭強制執行事件受理在案，並於109年7月1日以總
    價3,999,999元完成拍定。被告張秀珍嗣以洪素梅曾於89年9
    月21日，以系爭土地共同為其設定擔保債權總金額3,000,00
    0元之第一順位抵押權（下稱系爭抵押權）為由，以系爭土
    地抵押權人之身份於系爭強制執行程序中聲明參與分配，經
    本院執行處於110年3月16日製作系爭分配表，並訂於110年4
    月20日實行分配。其中被告張秀珍獲分配之金額為系爭分配
    表表一次序3所示之執行費24,000元，及表一次序4所示之第
    一順位抵押權3,000,000元，合計受償金額為3,024,000元（
    下稱系爭優先分配債權）。
  ㈡被告張秀珍於系爭強制執行程序中聲明參與分配時，固據提
    出如附表所示之本票1紙（下稱系爭本票）、抵押權設定契
    約書、他項權利證明書等件為證，欲證明其與洪素梅間有消
    費借貸關係3,000,000元存在(下稱爭系爭借貸債權)，惟系
    爭本票之本質為無因證券，尚不足以作為消費借貸關係是否
    存在之證明文件，但消費借貸契約之本質卻係要物契約，倘
    若被告張秀珍無法證明其與洪素梅間有消費借貸之合意及交
    付金錢之事實，則應認被告張秀珍與洪素梅間之消費借貸關
    係應係自始未成立。本於抵押權之從屬性，系爭抵押權所擔
    保之債權既然自始未成立，系爭抵押權自亦無所附麗，被告
    張秀珍即無從行使之。被告張秀珍對洪素梅之債權既然不存
    在，系爭優先分配債權之分配金額，即應予以剔除。
  ㈢被告張秀珍固辯稱其曾於89年9月20日自開設於第一銀行南投
    分行，帳號號碼000-00-000000號之帳戶（下稱系爭第一銀
    行帳戶）內轉帳2,825,500元給洪素梅，連同其手上之現金1
    74,500元，此即借給洪素梅之3,000,000元，欲證明其與洪
    素梅間系爭借貸債權確實係存在。然金錢匯款之原因甚多，
    可能出於贈與、買賣、借貸、投資、給付報酬等各種因素，
    不一而足，自難僅憑單一匯款紀錄，逕認被告張秀珍與洪素
    梅間確有消費借貸之合意及交付金錢之事實，且該筆2,825,
    500元匯款之流向不明，是否匯入洪素梅之帳戶，以及洪素
    梅是否確實受領該筆款項，均非無疑。況就系爭第一銀行帳
    戶之存摺明細資料以觀，被告張秀珍於89年9月20日匯出2,8
    25,500元後，該帳戶內尚有結餘650,615元，何以被告張秀
    珍不直接匯款3,000,000元給洪素梅，而僅匯款2,825,500元
    後，再轉交現金174,500元，實與吾等之生活經驗法則不符
    ，顯然被告張秀珍所辯並不實在。再者，被告張秀珍於94年
    間取得本院94年度拍字第28號准予拍賣抵押物裁定（下稱系
    爭拍賣抵押物裁定）後迄今已逾15年，未見被告張秀珍有何
    要求清償借款、行使抵押權或維護債權之意，益明被告張秀
    珍與洪素梅間，系爭借貸債權並不存在。
  ㈣縱認系爭抵押權所擔保之系爭借貸債權確實存在而為系爭本
    票債權，但因系爭本票並未填載到期日，視為見票即付，依
    票據法第22條規定自發票日起算3年間不行使，則執票人對
    於發票人之票據權利即因時效完成而消滅。是系爭本票之發
    票日為89年9月20日，其票據債權已於92年9月20日因時效完
    成而消滅，系爭抵押權並依民法第880條規定，於97年9月20
    日因經過除斥期間而不復存，則被告張秀珍主張實行系爭抵
    押權，於系爭強制執行程序中聲明參與分配，仍無理由。縱
    或洪素梅未曾主張時效抗辯，但原告為洪素梅之債權人，於
    債務人怠於行使權利時，仍得依法代位行使之，則系爭優先
    分配債權之分配金額，仍應予以剔除。
  ㈤爰依強制執行法第41條規定提起本件訴訟，並聲明：系爭分
    配表表一次序3所示之執行費24,000元，及表一次序4所示之
    第一順位抵押權3,000,000元，應自系爭分配表中予以剔除
    。
 二、被告張秀珍答辯略以：
　㈠被告張秀珍與洪素梅均居住於南投縣境內，相識已久，因被
    告張秀珍於70年代間於址設南投縣○○鄉○○村○○巷0○0號之「
    錦昌號」商行家族商店工作，常有至南投市或中興新村辦事
    之需求，而於中興新村與洪素梅互為結識。嗣因洪素梅表示
    意欲投資學校教育事業，但其資金有所不足，故而向被告張
    秀珍借款3,000,000元即系爭借貸債權，並由洪素梅簽發系
    爭本票、提供系爭土地為被告張秀珍設定系爭抵押權，作為
    擔保，是系爭抵押權擔保之系爭借貸債權，確實存在。因洪
    素梅一直未能清償對被告張秀珍所負債務，被告張秀珍爰於
    94年間即洪素梅死亡後，以其遺產管理人即被告李秉樺為相
    對人，向本院聲請拍賣系爭土地，經本院以94年度拍字第28
    號即系爭拍賣抵押物裁定准予在案，並已確定。被告張秀珍
    於斯時本可逕就系爭土地聲請強制執行，但鑒於洪素梅之家
    人尚仍居住於坐落系爭土地之建物內，於心有所不忍，且心
    想系爭抵押權經設定在案後，對被告張秀珍亦非全無保障，
    況洪素梅生前曾一再表達還款意願，被告李秉樺於洪素梅去
    世後對此亦不表示否認，是被告張秀珍乃依被告李秉樺之請
    求，延緩執行拍賣系爭土地。
　㈡洪素梅向被告張秀珍借款之時間久遠，証據留存不易，但被
    告張秀珍確曾於89年9月20日即簽發系爭本票之同一日，自
    系爭第一銀行帳戶內轉帳2,825,500元給洪素梅，連同被告
    張秀珍手上之現金174,500元，此即被告張秀珍借給洪素梅
    之3,000,000元，足認被告張秀珍與洪素梅間確有消費借貸
    之合意及交付金錢之事實存在。至於系爭本票之票據債權及
    系爭抵押權是否已因罹於時效或經過除斥期間而消滅，因洪
    素梅於其生前未曾有過如是之主張，且被告李秉樺於洪素梅
    去世後亦不否認其對被告張秀珍所負之債務確實存在，原告
    自無權利越俎代庖，於本件為時效抗辯。為此聲明：原告之
    訴駁回。
三、被告李秉樺未於言詞辯論期日到場，亦未提出書狀為任何聲
    明或陳述。
四、原告與被告張秀珍不爭執事項：
　㈠坐落於南投市南投段489、489-1、489-2、489-3、489-4、48
    9-5地號土地之系爭土地原為洪素梅所有，於89年9月21日登
    記被告張秀珍為第一順位普通抵押權人，債務人為洪素梅，
    擔保債權3,000,000元，抵押權存續期間自89年9月20日至90
    年9月20日，清償日期依照各個契約約定。
　㈡被告張秀珍執有洪素梅於89年9月20日簽發如附表所示，未填
    載到期日之系爭本票。
　㈢被告張秀珍持系爭本票向法院聲請拍賣系爭土地，經本院於9
    4年4月11日核發准予拍賣之系爭拍賣抵押物裁定，系爭拍賣
    抵押物裁定並於94年5月3日確定。
　㈣被告張秀珍於109年1月8日以其對系爭土地有系爭抵押權為由
    ，持抵押權設定契約書、他項權利證明書及系爭本票正本、
    系爭拍賣抵押物裁定暨確定證明書，於本院108年度司執字
    第11660號即系爭強制執行事件之執行程序中，聲明參與分
    配。
　㈤系爭強制執行事件經拍定後，由本院民事執行處於110年3月1
    6日作成系爭分配表，定於110年4月20日進行分配，被告張
    秀珍參與分配之執行費24,000元列入表一次序3優先分配，
    系爭抵押債權列入表一次序4，優先分配3,000,000元。嗣原
    告於110年3月25日對系爭分配表聲明異議，後於110年4月22
    日提起本件訴訟，並於同日將起訴證明陳報予本院民事執行
    處。
　㈥系爭第一銀行帳戶之存摺明細於89年9月20日有2,825,500元
    之匯款紀錄。
　㈦第一商業銀行南投分行函復本院查詢結果，洪素梅並未於該
    行開戶，訴外人即洪素梅配偶李甘泉之帳戶內，於89年9月2
    0日並未有3,000,000元之匯款紀錄。　　
五、本院之判斷：
　　原告上開主張為被告張秀珍所否認，並以前詞置辯，是本件
    爭點厥為：㈠被告張秀珍有無貸與並交付借款3,000,000元予
    洪素梅？亦即，系爭抵押權所擔保之系爭借貸債權是否存在
    ？㈡原告主張被告張秀珍對洪素珍之系爭抵押權消滅是否有
    理由？㈢原告請求系爭分配表應剔除被告張秀珍表一次序3及
    4之分配金額，是否有理由？以下分述之。
　㈠按分配表異議之訴屬形成之訴，其訴訟標的為對分配表之異
    議權，倘原告係以被告聲明參與分配之債權不存在為異議權
    之理由，其本質上即含有消極確認債權不存在訴訟之性質，
    如被告主張其債權存在，依舉證責任分配法則，自應先由主
    張該債權存在之被告負舉證之責(最高法院101年度台上字第
    984號判決意旨參照)。復按稱消費借貸者，於當事人間必本
    於借貸之意思合致，而有移轉金錢或其他代替物之所有權於
    他方之行為，始得當之。是以消費借貸，因交付金錢之原因
    多端，除有金錢之交付外，尚須本於借貸之意思而為交付，
    方克成立。倘當事人主張與他方有消費借貸關係存在者，自
    應就該借貸意思互相表示合致及借款業已交付之事實，均負
    舉證之責任，其僅證明有金錢之交付，未能證明借貸意思表
    示合致者，或僅證明借貸意思合致，而未能證明金錢交付者
    ，均不能認為有該借貸關係存在（最高法院98年度台上字第
    1045號判決意旨參照）。又按交付票據之原因甚多，或為贈
    與、或為買賣、或為確保當事人間已存在之法律關係、或為
    消滅已存在之法律關係，非僅囿於金錢借貸一端而已，故除
    別有證據外，僅為支票之簽發、授受或轉讓，自不足以證明
    其原因事實（最高法院89年度台上字第1082號判決意旨參照
    ）。原告主張被告張秀珍與洪素梅關於系爭抵押權所擔保之
    系爭借貸債權不存在，然為被告張秀珍所否認，故應由主張
    消費借貸關係債權存在事實之被告張秀珍負舉證之責。
　㈡被告張秀珍對洪素梅系爭借貸債權3,000,000元存在：
　⒈查，坐落於南投市南投段489、489-1、489-2、489-3、489-4
    、489-5地號土地之系爭土地原為洪素梅所有，於89年9月21
    日登記被告張秀珍為第一順位普通抵押權人，債務人為洪素
    梅，擔保債權3,000,000元，抵押權存續期間自89年9月20日
    至90年9月20日，清償日期依照各個契約約定。又被告張秀
    珍執有洪素梅於89年9月20日簽發如附表所示，未填載到期
    日之系爭本票。而被告張秀珍系爭第一銀行帳戶於89年9月2
    0日有2,825,500元之匯款紀錄。嗣被告張秀珍持系爭本票向
    法院聲請拍賣系爭土地，經本院於94年4月11日核發准予拍
    賣之系爭拍賣抵押物裁定，系爭拍賣抵押物裁定並於94年5
    月3日確定等情，有系爭土地抵押權設定契約書、他項權利
    證明書、系爭本票影本、系爭第一銀行帳戶歷史交易記錄在
    卷可稽(見本院卷一第29頁至第30頁、第31頁至第32頁、第3
    3頁、第385頁及第417頁)，並經本院調閱本院108年度司執
    字第11660號卷宗核閱無訛，並為原告及被告張秀珍所不爭
    執。又被告張秀珍稱89年9月20日可能從系爭第一銀行帳戶
    匯款至洪素梅於合作金庫商業銀行(下稱合作金庫，前身為
    中國農民銀行)之帳戶，或洪素梅之配偶即李甘泉於第一銀
    行之帳戶等節，然洪素梅於第一銀行並無設立帳戶，且因時
    間久遠資料銷毀之原因，無法查明系爭第一銀行帳戶是否匯
    款入洪素珍合作金庫帳戶或其配偶李甘泉第一銀行帳戶等情
    ，此有第一商業銀行南投分行發文日期110年6月23日一南投
    字第0072號、110年9月22日一南投字0016號、合作金庫草屯
    分行110年11月26日合金草屯字第1100003900號等函復在卷
    可考(見本院卷一第499頁、第553頁、卷二第55頁)，先予敘
    明。
　⒉證人即被告張秀珍及洪素梅共同朋友吳永彬具結證稱：系爭
    本票印象中好像有看過，洪素梅那時候透過人家介紹要投資
    五育高中，一股要10,000,000元，洪素梅想投資兩股，因而
    需要借錢，所以洪素梅經過我介紹張秀珍，向她借錢。那時
    我就開車載洪素梅去張秀珍中寮鄉清水村的家，當天我都在
    場，至於詳細時間我已經忘了。當天洪素梅要借3,000,000
    元，因為借的錢比較多，所以張秀珍說要設定抵押，所以洪
    素梅隔天拿她的不動產資料給張秀珍看有無價值，這天我沒
    有去，是洪素梅自己去的。我也有向張秀珍借錢，因為我借
    的比較少，像100,000元內，她直接給我現金，如果我要跟
    她借比較多，像200,000元，她就會用匯款，她也曾經寫過
    取款條，叫我自己去第一銀行領錢。洪素梅向張秀珍借款時
    是否有簽借據我不清楚，我向張秀珍借的時候是沒有簽過，
    但有簽本票擔保。因為洪素梅有拿不動產去設定，所以洪素
    梅有跟我說有向張秀珍借到3,000,000元，張秀珍應該是用
    匯款的方式給洪素梅，這是我跟洪素梅聊天過程中她提到的
    等語(見本院卷二第8頁至第13頁)。復佐以洪素梅於89年9月
    20日確實有簽發如附表所示之系爭本票、就系爭土地設定系
    爭抵押權、系爭土地抵押權設定契約書，及被告張秀珍持系
    爭本票向法院聲請拍賣系爭土地，並經本院於94年4月11日
    核發准予拍賣之系爭拍賣抵押物裁定予被告張秀珍等情，縱
    然被告張秀珍無法證明系爭第一銀行帳戶於89年9月20日匯
    出2,825,500元至洪素梅或其配偶李甘泉之帳戶，但如非當
    初被告張秀珍確實有借貸之事實，殊難想像渠等預料日後將
    遭遇訴訟，而事先製造得於20年後於本件訴訟中可使用之證
    據。從而，被告張秀珍出具系爭第一銀行帳戶於89年9月20
    日有2,825,500借貸紀錄，作為與洪素梅有消費借貸關係之
    證據，應為可採。況且年代已久，資料銷毀實屬正常，原告
    自難以被告張秀珍於現今無法證明系爭帳戶金流流向為由，
    認該2,825,500元匯款並非交付予洪素梅。故依此節證據，
    足認被告張秀珍與洪素梅確有消費借貸之合意與交付2,825,
    500元之事實。
　⒊至於剩餘174,500元部分，被告張秀珍辯稱以現金方式交付等
    情，揆諸被告張秀珍就系爭土地設定之系爭抵押權為普通抵
    押權，系爭抵押權設定之初受擔保之系爭借貸債權應已存在
    之可能性甚高，如無3,000,000元之消費借貸關係，基於一
    般人之經濟理性，洪素梅應無可能書立面額3,000,000元之
    系爭本票，並就系爭土地設定3,000,000元之系爭抵押權予
    被告張秀珍。綜上開情節，被告張秀珍與洪素珍間就系爭借
    貸債權3,000,000元有消費借貸合意與交付借款之事實，堪
    已認定，被告張秀珍所辯應係可採。
　㈢系爭抵押權仍然存在，並未消滅：
　⒈按以抵押權、質權或留置權擔保之請求權，雖經時效消滅，
    債權人仍得就其抵押物、質物或留置物取償。以抵押權擔保
    之債權，其請求權已因時效而消滅，如抵押權人，於消滅時
    效完成後，5年間不實行其抵押權者，其抵押權消滅。請求
    權，因15年間不行使而消滅。但法律所定期間較短者，依其
    規定。消滅時效，因左列事由而中斷：三、起訴。左列事項
    ，與起訴有同一效力：五、開始執行行為或聲請強制執行。
    時效中斷者，自中斷之事由終止時，重行起算，民法第145
    條第1項、第880條、第125條、第129條第1項第3款、同條第
    2項第5款、第137條第1項分別定有明文。復按債務人怠於行
    使其權利時，債權人因保全債權，得以自己名義行使其權利
    ，為民法第242條前段所明定。此項代位權行使之範圍，就
    同法第243條但書規定旨趣推之，並不以保存行為為限，凡
    以權利之保存或實行為目的之一切審判上或審判外之行為，
    諸如假扣押、假處分、聲請強制執行、實行擔保權、催告、
    提起訴訟等，債權人皆得代位行使（最高法院69年台抗字第
    240號判決要旨參照）。又依法對於執行標的物有擔保物權
    之債權人，於該標的物強制執行程序中，不問其已否取得准
    許拍賣抵押物之裁定及是否聲明參與分配，均視為其已實行
    抵押權。此時，依民法第129條第2項第5款規定，應認該實
    行抵押權之行為與起訴同，有中斷請求權消滅時效之效力(
    最高法院102年度台上字第1512號判決意旨參照)。而以抵押
    權擔保之請求權雖經時效消滅，債權人仍得就其抵押物取償
    ，固為民法第145條第1項所明定，惟抵押權人於消滅時效完
    成後，如長期不實行其抵押權，不免將使權利狀態永不確定
    ，有害於抵押人之利益，為維持社會交易秩序，故民法第88
    0條規定：「以抵押權擔保之債權，其請求權已因時效而消
    滅，如抵押權人於消滅時效完成後，5年間不實行其抵押權
    者，其抵押權消滅。」該條所稱實行抵押權，於依民法第87
    3條第1項聲請法院拍賣抵押物之場合，係指抵押權人依法院
    許可拍賣抵押物之裁定，聲請執行法院強制執行拍賣抵押物
    ，或於他債權人對於抵押物聲請強制執行時，聲明參與分配
    而言，不包括抵押權人僅聲請法院為許可拍賣抵押物之裁定
    之情形在內。否則，抵押權人祇須聲請法院為許可拍賣抵押
    物之裁定，即可使抵押權無限期繼續存在，顯與法律規定抵
    押權因除斥期間之經過而消滅之本旨有違(最高法院87年度
    台上字第969號判決意旨參照)。
  ⒉經查，被告張秀珍持系爭本票向法院聲請拍賣系爭土地，經
    本院於94年4月11日核發准予拍賣之系爭拍賣抵押物裁定，
    系爭拍賣抵押物裁定並於94年5月3日確定，但並未聲請強制
    執行，嗣被告張秀珍於109年1 月8日始具狀向本院聲明對於
    洪素梅之債權參與分配等情，業經本院職權調閱108年度司
    法執字第111660號卷審閱無訛。系爭借貸債權被告張秀珍已
    舉證存在，已如上述，若以系爭抵押權所設定之債權存續期
    間為89年9 月20日至90年9 月20日來推認被告張秀珍與洪素
    梅約定清償日之末日，即應為90年9 月20日，是被告張秀珍
    對洪素梅之系爭抵押權所擔保之系爭借貸債權應於105年9 
    月20日時效消滅，雖被告張秀珍就系爭土地聲請拍賣抵押物
    並於94年5月3日確定，但僅聲請法院為許可拍賣抵押物之裁
    定而已，遲至109年1月8日始具狀聲請參與其他債權人開啟
    之系爭強制執行程序，自不得認為其聲請許可拍賣抵押物乙
    情為實行抵押權之行為，故被告張秀珍就系爭借貸債權在10
    5年9月20日時效消滅前並未有何起訴或開始執行行為或聲請
    強制執行等中斷消滅時效重行起算之情事存在，被告張秀珍
    對洪素梅之遺產管理人即被告李秉樺之3,000,000元債權，
    自已罹15年之時效。
  ⒊承上，因洪素梅就系爭借貸債權以系爭土地設定系爭抵押權
    予被告張秀珍供為擔保，是被告張秀珍依民法第145條第1項
    及第880條規定，雖抵押權所擔保之債權，其請求權已因時
    效屆至而於105年9月20日消滅，但於消滅時效完成後5年內
    即110年9月20日前，仍得就抵押物取償。參以被告張秀珍於
    109年1月8日具狀參與分配，已如前述，依上開判決意旨仍
    屬在5年內實行抵押權，自可就系爭借貸債權部分對抵押物
    即系爭土地取償，故被告張秀珍就系爭借貸債權以系爭抵押
    權存在參與分配，自屬有據。被告主張系爭抵押權已因其擔
    保債權罹於時效後，5年內未實行而消滅云云，並無可採。
  ⒋至原告主張系爭本票債權罹於時效乙節。查，系爭土地原為
    洪素梅所有，於89年9月21日登記被告張秀珍為第一順位普
    通抵押權人，債務人為洪素梅，擔保債權3,000,000元，抵
    押權存續期間自89年9月20日至90年9月20日，清償日期依照
    各個契約約定，為原告及被告張秀珍所不爭執，且有系爭土
    地設定抵押權契約書在卷可參(見本院卷一第29頁至第30頁)
    ，而時效抗辯乃保存權利之行為，屬債權人行使代位權之標
    的，原告自得代債務人洪素梅之遺產管理人即被告李秉樺，
    向被告張秀珍主張時效抗辯。然被告張秀珍雖提出系爭本票
    ，於本件訴訟中旨在作為佐證原因關係即上開系爭借貸債權
    存在之用，縱如原告所主張已罹於3年之時效，對於洪素梅
    簽發系爭本票之原因關係即系爭借貸債權並無影響，亦不妨
    礙被告張秀珍依系爭抵押權就系爭土地取償，併予說明。
  ⒌故原告主張剔除系爭分配表表一次序4即系爭抵押權擔保之系
    爭借貸債權3,000,000元部分，及剔除系爭分配表表一次序3
    因系爭借貸債權3,000,000元按8%計算（依強制執行法第28-
    2條、28-3條及「臺灣高等法院民事訴訟、強制執行費用提
    高徵收額標準」）之執行費24,000元部分，均無理由。
六、綜上所述，原告主張系爭抵押權所擔保之系爭借貸債權不存
    在，系爭抵押權已逾民法第880 條規定而消滅，均不足採。
    從而，原告請求確認被告及洪素梅以系爭土地設定之系爭抵
    押權已消滅、本院108 年度司執字第11660號強制執行事件
    ，於110 年3 月16日作成之系爭分配表，表一次序3、4 分
    配予被告張秀珍之執行費24,000元及第1順位抵押權3,000,0
    00元均應予剔除不列入分配，並無理由，應予駁回。 
七、本件事證已臻明確，兩造其餘攻擊防禦及證據調查，經審酌
    均與本案之判斷不生影響，爰毋庸一一論列，併此敘明。
八、訴訟費用之負擔：民事訴訟法第78條。
中　　華　　民　　國　　111 　年　　1 　　月　　25　　日
                        民事第一庭  法　官  葛耀陽
以上正本係照原本作成。
如對本判決上訴，須於判決送達後20日內向本院提出上訴狀。
如委任律師提起上訴者，應一併繳納上訴審裁判費。
中　　華　　民　　國　　111 　年　　1 　　月　　27　　日
                                    書記官  黃婉淑
本票附表                                　　　　 　110年度訴字第148號       編號 發票人 受款人 發票日 到期日 票面金額（新臺幣） 票據號碼 001 洪素梅 未載   89年9月20日 未載 3,000,000元  WG00000000